【裁判字號】    98,交聲,237
【裁判日期】    980827
【裁判案由】    違反道路交通管理處罰條例
【裁判全文】
臺灣宜蘭地方法院交通事件裁定         98年度交聲字第237號
移送機關    交通部公路總局臺北區監理所宜蘭監理站
異  議  人  環鑫通運有限公司
法定代理人  甲○○
訴訟代理人  乙○○
上列異議人因違反道路交通管理處罰條例案件，對於交通部公路
總局台北區監理所宜蘭監理站民國98年5月26日所為之處分（原
處分案號：宜監字第裁43─Q00000000號），聲明異議，本院裁
定如下：
    主  文
原處分撤銷。
環鑫通運有限公司不罰。
    理  由
一、移送機關裁決意旨略以：異議人環鑫通運有限公司所有之車
    牌號碼27-PP號營業一般半拖車，於民國98年5月15日，在梗
    枋稽查場處，因「軸距變更，行照登記850公分，經會同司
    機丈量為775公分」違規，經宜蘭縣警察局警員掣發宜警交
    字第Q00000000號舉發違反道路交通管理事件通知單舉發，
    嗣異議人逾應到案日期未繳罰鍰或陳述意見，經移送機關認
    異議人違規事實明確，乃以異議人違反前述道路交通管理處
    罰條例第18條第1項、第2項規定之行為，裁處異議人新臺幣
    （下同）7,200元罰鍰。
二、異議意旨略以：異議人所有之車牌號碼27-PP號營業一般半
    拖車，有於上開時、地被開單舉發，惟違反道路交通管理事
    件通知單上之違反法條欄僅載明：「道路交通管理處罰條例
    第18條」未明確載明違反之條、項，該處分即有明顯瑕疵。
    又異議人被開單舉發之當日15時許，旋即至宣蘭縣監理站實
    施臨檢，其結果為：「與原登記相符」而屬合格在案，為此
    聲明異議，請求撤銷原處分等語。
三、經查：
（一）異議人所有車牌號碼27-PP號營業一般半拖車，於98年5月
      15日，在梗枋稽查場處，因「軸距變更，行照登記850公
      分，經會同司機丈量為775公分」被認係違規，經宜蘭縣
      警察局警員掣發宜警交字第Q00000000號舉發違反道路交
      通管理事件通知單舉發之事實，為異議人所不爭執，並經
      證人即舉發員警丙○○到院結證綦詳，並庭呈現場照片3
      幀、交通部公路總局臺北區監理所宜蘭監理站98年5月份
      路邊安全檢查暨監警聯合稽查出勤表、98年5月15日宜蘭
      縣政府警察局交通警察隊梗枋卸貨場6人勤務分配表、交
      通部公路總局臺北區監理所宜蘭監理站中華民國98年4月
      20日北監宜三字第0981000610號函、違規查詢報表、舉發
      違反道路交通管理事件通知單及存查聯各1紙在卷可稽（
      見本院卷第22-32頁）。
（二）惟查，車牌號碼27-PP號營業一般半拖車登記之軸距為850
      公分之事實，有拖車新領牌登記書1件在卷可稽（見本院
      卷第3頁）。異議人經舉發後，同日下午至宜蘭監理站檢
      驗，結果認「該車軸距登記850公分，本日實車丈量，符
      合規定，並未有大樑桿接情事」等情，業據異議人提出舉
      發違反道路交通管理事件通知單上宜蘭監理站幫工程司人
      員陳新立註記為證。且證人陳新立到庭結證證稱：「當天
      是在早上10點開罰單，那時候我不在，是我的同事與警察
      在該處路邊稽查，當天下午四點半左右，異議人車輛到我
      們監理站作定期檢查，也出示了早上所開的這張罰單，我
      檢查結果是符合規定，異議人出示這張罰單時，我也調閱
      了異議人去年即97年10月6日到監理站檢查的檢驗紀錄表
      ，當時是我的同事驗車，去年也是合格。我有比照梯子還
      有車身旁邊，應該是同一部車。在98年5月15日下午，檢
      驗股股長跟我還有其他同仁針對異議人的車輛進行丈量，
      確定是合格。我當時也不知道為何上午量的結果跟我量的
      不一樣，那時我沒有看到上午丈量情形的照片。事後我有
      看到照片（本院卷22-24頁照片），照片所示的車輛，依
      照片比對，也是我下午丈量的車輛無誤，軸距的測量是從
      後輪的中心點量到第五輪上面的板針，即拖扳車的插梢，
      量測的方式足後輪往前拉，但是從第一張照片看不出量測
      的起點，第二張照片的位置看起來就是量測終點板針的位
      置，如果有差距，也不會差十公分。第三張照片應該是量
      測終點。可能問題出在起點的位置。我對我量測的結果確
      定無誤，而且旁邊有股長在」等語，並有手繪圖面1紙及
      紀錄表影本2紙在卷可佐（見本院卷第42-43頁）。證人陳
      新立為監理機關人員，復就上開檢驗項目具有專業，其量
      測之準確性應可採信。則異議人之車輛於同一日檢驗有不
      同之結果，則本件舉發是否正確，已有合理之可疑。
（三）其次，證人丙○○固證稱：「我聽監理站人員稱他們有可
      能去修復或者變換車斗。但是如何處理我並不瞭解」等情
      ，僅係推測之詞，並無證據證明異議人有舉發時間至同日
      下午檢驗前有何修復或變換車斗之行為。
（四）綜上所述，本件異議人是否有將汽車車身等重要設備變更
      之違規行為，尚有合理之可疑。移送機關不察，遽予裁罰
      ，尚有未洽。本件異議人之異議為有理由，原處分應予撤
      銷，另諭知異議人不罰。
據上論斷，應依道路交通案件處理辦法第20條裁定如主文。
中    華    民    國    98    年    8     月    27    日
                  交通法庭  法  官  謝佩玲
以上正本證明與原本無異。
如不服本裁定，應於裁定送達後5日內，向本院提出抗告狀。（
應附繕本）
                            書記官  李玉雲
中    華    民    國    98    年    8     月    27    日


司法院資訊處製作；財團法人民間司法改革基金會備份。
